臺灣臺北地方法院刑事判決　　　九十四年度訴字第一六一五號
　　公　訴　人　臺灣臺北地方法院檢察署檢察官
　　被　　　告　甲○○
上列被告因竊盜等案件，經檢察官提起公訴（九十四年度偵緝字
第一四三五、一四三六、一四三七、一四三八號），被告於準備
程序進行中，就被訴事實均為有罪之陳述，本院合議庭裁定由受
命法官獨任進行簡式審判程序後，判決如下：
    主  文
甲○○連續竊盜，累犯，處有期徒刑柒月；扣案之機車鑰匙壹支
沒收。又意圖避免臨時召集，而應受召集，無故逾入營期限二日
，累犯，處有期徒刑伍月。又連續意圖為自己不法之所有，而侵
占對於業務上所持有之物，累犯，處有期徒刑捌月。應執行有期
徒刑壹年陸月；扣案之機車鑰匙壹支沒收。
    事  實
一、甲○○於民國八十九年間，因搶奪案件，經臺灣板橋地方法
    院以八十九年度訴字第一四二四號刑事判決判處有期徒刑七
    月，緩刑三年，於緩刑期間，復因竊盜案件，再經臺灣板橋
    地方法院以九十年度易字第三號刑事判決判處有期徒刑八月
    確定，前開緩刑並遭撤銷，而於九十年八月二十四日發監執
    行前揭刑期，且於九十一年七月十九日縮短刑期假釋出監，
    並於九十一年十月十六日假釋期滿未經撤銷而以已執行論。
    詎甲○○猶不知悔改，竟意圖為自己不法之所有，而基於竊
    盜之概括犯意，於九十二年十一月五日上午九時許，在臺北
    縣板橋市○○街六巷六十五號前，以其所有之機車鑰匙一支
    ，直接插入啟動林憲昌所使用（林淑英所有）停放於該處車
    牌號碼QSQ-五四三號之輕型機車而加以竊取，得手後供己騎
    用。嗣於同年十一月八日晚間十一時許，在臺北市萬華區○
    ○○路、開封街口，為巡邏員警攔檢查獲，始知前情，並扣
    得前開甲○○所有供竊取前揭機車所用之機車鑰匙一支。甲
    ○○復於九十二年十二月八日下午一時許，在臺北縣板橋市
    ○○路上，見宏福小客車租賃有限公司（下稱宏福公司）所
    有，由李素色使用車牌號碼FF－六七九０號自用小客車之汽
    車鑰匙並未拔下，遂直接以該汽車鑰匙啟動上揭汽車而加以
    竊取，得手後開車離去。嗣於同年十二月九日中午十二時二
    十分許，在南投縣竹山鎮○○路○段與瑞竹巷口，因警攔檢
    ，經甲○○同意搜索，在其皮包內查獲前開失竊車輛之汽車
    鑰匙及行車執照一張，始知上情。
二、甲○○係海軍臨召回役編號０一二號應召員，並於九十二年
    十一月六日十九時許，親自收受由臺北市政府警察局萬華分
    局警員蕭睦儒所交付送達之臨時應召令後，本應於九十二年
    十一月十七日上午十二時，前往高雄海軍左營軍區報到，竟
    意圖避免臨時召集，而無故逾前開入營期限二日以上，迄未
    前去報到。
三、甲○○係臺北市大安區○○○路○段一五三號日亞數位世界
    有限公司（下稱日亞公司）臺北復興店之業務員，竟意圖為
    自己不法之所有，而基於業務侵占之概括犯意，於九十三年
    六月十五日二十時許，趁日亞公司店長陳家儀促其向交易對
    象收取訂購行動電話款項之便，連續向設於臺北市萬華區○
    ○○路三十六號一樓之四十六之卡娃伊通訊行負責人余倩，
    及位於臺北市○○區○○路六段六號之力天通訊有限公司業
    務員黃英瑞，分別收取新台幣（下同）一萬五千五百元，及
    十五萬九千元之貨款，並將前開其所持有而應屬日亞公司所
    有共計十七萬四千五百元之貨款，變易持有為所有之意思而
    予以侵占入己，未繳回日亞公司，並於得手後花用殆盡。
四、案經臺北市政府警察局萬華分局、南投縣政府警察局竹山分
    局、臺北市後備司令部、臺北市政府警察局大安分局分別報
    告臺灣臺北地方法院檢察署檢察官偵查起訴，甲○○於準備
    程序進行中，就被訴事實均為有罪之陳述，本院合議庭裁定
    由受命法官獨任進行簡式審判程序。
    理  由
一、訊據被告甲○○於本院審理時就於前揭時地連續竊盜、妨害
    兵役及連續業務侵占之犯罪事實均坦承不諱，核與證人林憲
    昌（見九十三年度偵字第三九五八號卷第十五、十六頁、九
    十四年度偵緝字第一四三五號卷第二五頁）、李素色（見九
    十四年度偵緝字第一四三八號卷第二八頁）、陳家儀（見九
    十三年度偵字第一九九七二號卷第十二至十四頁、九十四年
    度偵緝字第一四三六卷第二五頁）及余倩所指訴之被害情節
    均大致相符（見九十三年度偵字第一九九七二號卷第五至七
    頁、九十四年度偵緝字第一四三六卷第二四、二五頁），此
    外，並有贓物認領保管單（見九十三年度偵字第三九五八號
    卷第十七頁）、車輛竊盜及車牌失竊資料個別查詢報表（見
    九十二年度偵字第四五四五號卷第二六頁）、宏福公司出租
    車輛記錄表（見九十四年度偵緝字第一四三八號卷第三一、
    三二頁）、臨時召集令受領回執（見九十三年度偵字第二四
    九八號卷第三頁）、九十二年度各種召集無故未報到應召員
    年籍表（見九十三年度偵字第二四九八號卷第四頁）、日亞
    公司九十三年六月十五日出貨單（見九十三年度偵字第一九
    九七二號卷第十八頁）、卡娃伊通信有限公司請款明細單（
    見九十三年度偵字第一九九七二號卷第十六頁）、被告於九
    十三年六月十四日至亞太欣業股份有限公司電信事業部應徵
    之履歷表等分別在卷可稽（見九十三年度偵字第一九九七二
    號卷第十九頁），足認被告前開任意性之自白內容確與事實
    相符，從而本件事證明確，被告前揭犯行洵堪認定，應依法
    論科。
二、按刑法上所謂業務，係指執行業務者，以反覆為同種類之行
    為為目的之社會活動而言，而刑法之侵占罪，須持有人變易
    其原來之持有意思而為不法所有之意思，始能成立，最高法
    院九十年度台非字第二七六號、六十八年度台上字第三一四
    六號著有判例意旨參照。查本件被告於日亞公司臺北復興店
    擔任業務員，主要之工作性質為拜訪客戶及收取貨款，而被
    告利用其向客戶收取貨款之便，連續將其收取之貨款即基於
    業務關係所持有之物，以變更持有為所有之意思侵占入己，
    是核被告所為，係犯妨害兵役治罪條例第五條第五款之妨害
    兵役罪、刑法第三百二十條第一項之竊盜罪及同法第三百三
    十六條第二項之業務侵占罪。被告先後多次竊盜及業務侵占
    之犯行，均時間緊接，且所犯罪名與構成要件均相同，均為
    連續犯，應均各論以一罪並均加重其刑。再者，被告曾有如
    犯罪事實欄所載之前案及執行情形之事實，有臺灣高等法院
    被告前案紀錄表一份在卷可憑（見本院卷第六、七、十六頁
    ），其於受有期徒刑執行完畢後五年內再犯本件有期徒刑以
    上之罪，為累犯，就其所犯上開三罪均應依刑法第四十七條
    規定加重其刑，且就所犯竊盜罪及業務侵占罪部分均遞予加
    重之。被告所犯竊盜罪、業務侵占罪及妨害兵役罪三罪間，
    犯意各別，行為互異，應併合處罰。爰審酌被告犯罪之動機
    、目的、手段、行竊及業務侵占之次數、所竊取與業務侵占
    財物之價值、對各該被害人所生之危害及犯後尚知坦承犯行
    之態度等一切情狀，分別量處如主文所示之刑，並定其應執
    行之刑，以示懲戒。末查，扣案之機車鑰匙一支，係被告所
    有之物，復係供竊取前揭輕型機車所用之物，業據被告供承
    在卷（見本院卷第二十一頁背面），應依刑法第三十八條第
    一項第二款併予宣告沒收。
據上論斷，依刑事訴訟法第二百七十三條之一第一項、第二百九
十九條第一項前段，妨害兵役治罪條例第五條第五款，刑法第十
一條前段、第五十六條、第三百二十條第一項、第三百三十六條
第二項、第四十七條、第三十八條第一項第二款、第五十一條第
五款，罰金罰鍰提高標準條例第一條前段，判決如主文。
本案經檢察官高怡修到庭執行職務。
中　　華　　民　　國　　九十四　　年　十二  　月　九　日
                        刑事第十庭法　官劉煌基
上正本證明與原本無異。
如不服本判決，應於判決送達後10日內向本院提出上訴狀（應抄
附繕本）。告訴人或被害人如對於本判決不服者，應具備理由請
求檢察官上訴，其上訴期間之計算係以檢察官收受判決正本之日
期為準。
                                   書記官林妙穗
中　　華　　民　　國　　九十四　　年　十二  　月　九　日
妨害兵役治罪條例第5條
意圖避免動員召集或臨時召集，而有下列行為之一者，處 5 年以
下有期徒刑：
一  捏造免役、除役、轉役、緩召、逐次召集或儘後召集原因者
。
二  毀傷身體者。
三  緩召、逐次召集或儘後召集原因消滅後，無故逾三十日未自
動申報者
    。
四  拒絕接受召集令者。
五  應受召集，無故逾入營期限二日者。
六  使人頂替本人應召者。
中華民國刑法第320條
(普通竊盜罪、竊佔罪)
意圖為自己或第三人不法之所有，而竊取他人之動產者，為竊盜
罪，處 5 年以下有期徒刑、拘役或 500 元以下罰金。
意圖為自己或第三人不法之利益，而竊佔他人之不動產者，依前
項之規定處斷。
前二項之未遂犯罰之。
中華民國刑法第336條
(公務公益侵占罪、業務侵占罪)
對於公務上或因公益所持有之物，犯前條第 1 項之罪者，處 1
年以上 7 年以下有期徒刑，得併科 5 千元以下罰金。
對於業務上所持有之物，犯前條第 1 項之罪者，處 6 月以上
5 年以下有期徒刑，得併科 3 千元以下罰金。
前二項之未遂犯罰之。
